【裁判字號】    97,消,11
【裁判日期】    980204
【裁判案由】    損害賠償
【裁判全文】
臺灣臺北地方法院民事判決                97年度消字第11號
原      告  甲○
被      告  戊○○
            乙○○
                        樓
訴訟代理人  丙○○
被      告  己○○
                        樓
訴訟代理人  庚○○
            丙○○
上列當事人間請求損害賠償事件，本院於民國98年1 月14日言詞
辯論終結，判決如下：
    主      文
原告之訴駁回。
訴訟費用由原告負擔。
    事實及理由
一、按訴狀送達後，原告不得將原訴變更或追加他訴。但請求之
    基礎事實同一者，不在此限。民事訴訟法第255條第1 項第2
    款定有明文。查原告起訴時聲明：(一)被告應將展示有瑕疵之
    GR-L40TT東芝牌電冰箱更換同型號新品、(二)退款所付之新臺
    幣（下同）38,6 00元、(三)被告應給付原告49,534.07元及自
    民國97年1月3日起至清償日，按週年利率5%計算之利息、(四)
    精神損害健康部分予以保留追加金額。嗣變更其聲明請求：
    (一)被告應將展示有瑕疵之GR-L40TT東芝牌冰箱更換同型號新
    品，並交付價值6,000元之抵用卷、(二)被告應給付原告1,138
    ,134.07 元及自97年1月3日起至清償日止，按週年利率5%計
    算之利息、(三)被告應將判決全文刊登在蘋果日報、自由時報
    、聯合報頭版報頭下方1 日。核被告所為訴之變更，乃基於
    同一之購買電冰箱所生損害賠償之基礎事實，揆諸前開規定
    ，乃法之所許，先此敘明。
二、原告起訴主張：
    其於96年7月21日至位於臺北市○○路○段375 號地下室之訴
    外人燦坤實業股份有限公司信義分公司（下稱燦坤公司信義
    分公司）選購電冰箱，因該公司銷售人員即被告戊○○以贈
    送總價8,575.3元之兌換券為誘因，其乃以38,600 元之價格
    向燦坤公司信義分公司購買日製TOSHIBA 廠牌型號GR-L40TT
    之5門變頻電冰箱1 台（下稱系爭電冰箱），並約定於8月初
    到貨時安排送貨。嗣於8月7日送貨時，其發覺系爭電冰箱並
    無任何保護設施，同時上部門軸側下底部1隻輪陷入約深5公
    分高，此有原告之外籍看護及現場照片可證，被告辯稱係因
    原告屋內地板不平始導致電冰箱傾倒云云，均非事實。嗣經
    送貨人員調節高低仍無法與其他3 個輪同一水平，左右搖晃
    ，當時立即告知被告戊○○，經派人調整後仍未平穩，而被
    告戊○○雖允諾換貨，惟藉口無貨而搪推不履行義務。其後
    原告使用系爭電冰箱時，僅有三隻輪得以支持該冰箱，每當
    按開門器打開冰箱時即發生傾斜，使每日必須坐輪椅之原告
    雙腿膝蓋被傾斜之電冰箱門傷害，並心生恐懼而不敢使用。
    從而，系爭電冰箱具有瑕疵，未能符合當時之科技專業水準
    ，使原告期待全部破滅，並危害原告身體健康，自應依消費
    者保護法第7 條規定負更換新品及損害賠償之責。其中關於
    損害賠償部分，原告所支付之買賣價金38,600元，因被告迄
    今仍不願意更換新品，故應予退還。此外，因被告戊○○係
    以贈送8,575.3 元之兌換券為誘因與原告訂立買賣契約，以
    該兌換券所載之優惠價格折算原價應為49,534.07 元，此部
    分原告迄今無法使用，亦應由被告賠償。另原告因使用系爭
    有瑕疵之電冰箱導致牙齒損壞，至牙醫診所就診支出50,000
    元，被告應予賠償。又原告因系爭電冰箱所生之糾紛，使日
    常生活多所不便，精神上受有重大痛苦，爰請求 1,000,000
    元之慰藉金以資撫慰。上開損害賠償金額總計1,138,134.07
    元（38,600+49,534.07+50,000+1,000,000＝ 1,138,134.07
    ），被告戊○○身為販售人員，而被告己○○為燦坤公司信
    義分公司總經理，被告乙○○為燦坤公司負責人，且曾出具
    書面保證於96年9月5日前更換新品，其等自均應負責賠償原
    告上開損害。且本件消費糾紛發生至今，被告均無誠意解決
    ，甚至指稱原告提起訴訟別有意圖，損害原告之名譽，就此
    爰併請求被告應將本件判決全文刊登新聞報紙，以回復原告
    之名譽等語。並聲明：(一)被告應將展示有瑕疵之GR-L40TT東
    芝牌冰箱更換同型號新品，並交付價值6,000 元之抵用卷、
    (二)被告應給付原告1,138,134.07元及自97年1月3日起至清償
    日止，按週年利率5%計算之利息、(三)被告應將判決全文刊登
    在蘋果日報、自由時報、聯合報頭版報頭下方1 日。
三、被告均辯稱：
    原告係向燦坤公司信義分公司購買系爭電冰箱，契約關係並
    非存於兩造之間，被告更非企業經營者，原告自不得依消費
    者保護法請求被告負損害賠償責任。況且原告當初購買系爭
    電冰箱，因新品尚未到貨，原告乃同意接受現場展售品，而
    送貨人員將系爭電冰箱送達原告住所時，確有防護包裝，原
    告主張有所不實。至於原告所稱瑕疵云云，迄今未能證明，
    且原告拒絕系爭電冰箱供應商新禾股份有限公司技術人員至
    現場檢視或維修，惟據現場安裝人員回報，係因原告家中地
    板不平而須調整冰箱輪子高度以維持冰箱平衡，是原告未能
    證明系爭電冰箱有何瑕疵或不符合科技水準之情事，其所為
    主張均無理由。甚且於本件事發後，被告戊○○亦已準備全
    新同款冰箱欲至原告家中拜訪更換，惟仍遭原告斷然拒絕。
    據此足證原告所為主張，均非有據，應予駁回。並聲明：如
    主文所示。
四、兩造不爭執之事項：
    被告己○○為燦坤公司之總經理，原告曾於96年7 月21日至
    燦坤公司信義分公司購買系爭電冰箱，業已給付價金38,600
    元，並收受銷售人員即被告戊○○交付之兌換券贈品。嗣於
    96年8月7日，被告戊○○安排送貨人員將系爭電冰箱送至原
    告住所，因電冰箱有傾斜不穩之情形，乃由被告戊○○另安
    排安裝人員至現場查看、調整。
五、兩造爭執事項與本院之判斷：
    原告主張系爭電冰箱具有未符合科技水準之瑕疵，而依消費
    者保護法第7 條規定請求被告負損害賠償及回復名譽之責。
    被告則辯稱其等並非企業經營者，契約關係係存於原告與燦
    坤公司信義分公司之間，且原告未能舉證系爭商品具有瑕疵
    而應駁回其訴。從而，本件首要爭點即在於本件被告是否為
    消費者保護法第7 條所規範之企業經營者，以及系爭電冰箱
    是否具有未符合科技水準之瑕疵。茲就上開爭點判斷如下：
  (一)按從事設計、生產、製造商品或提供服務之企業經營者，於
    提供商品流通進入市場，或提供服務時，應確保該商品或服
    務，符合當時科技或專業水準可合理期待之安全性。商品或
    服務具有危害消費者生命、身體、健康、財產之可能者，應
    於明顯處為警告標示及緊急處理危險之方法。企業經營者違
    反前二項規定，致生損害於消費者或第三人時，應負連帶賠
    償責任。但企業經營者能證明其無過失者，法院得減輕其賠
    償責任。消費者保護法第7 條定有明文。而所謂企業經營者
    ，依同法第2條第2款規定，係指以設計、生產、製造、輸入
    、經銷商品或提供服務為營業者。查被告己○○當時為燦坤
    公司之總經理、被告戊○○為燦坤公司信義分公司之銷售人
    員，此為兩造所不爭執，且被告乙○○於原告購買系爭冰箱
    時，並非燦坤公司或燦坤公司信義分公司之負責人，此有臺
    北市政府營利事業登記證在卷可參（本院卷第49頁）。另查
    ，原告係向燦坤公司信義分公司購買系爭電冰箱，而非向被
    告等人購買，此有原告所提出之電子計算機統一發票與販賣
    明細單為證（本院臺北簡易庭97年度北消簡字第2號卷第9頁
    ）。從而，原告購買系爭電冰箱之契約關係既係存於其與燦
    坤公司信義分公司之間，且被告己○○、戊○○僅分別為燦
    坤公司之經理或燦坤公司信義分公司之受僱人員，被告乙○○更未擔任燦坤公司或燦坤公司信義分公司任何職位，現見
    其等並非消費者保護法第2條第2款所指以設計、生產、製造
    、輸入、經銷商品或提供服務為營業者之企業經營者，則原
    告主張本件有消費者保護法之適用，顯非有據。且經本院向
    原告闡明其起訴請求之對象後，亦多次表示起訴對象為被告
    等人，並未包括燦坤公司或燦坤公司信義分公司，此參歷次
    言詞辯論筆錄即明（本院卷第36頁、第78頁）。從而，本件
    被告既非消費者保護法第2條第2款所規定之企業經營者，而
    無消費者保護法第7 條之適用，且原告亦已明確表示其起訴
    之對象為被告等自然人，則原告依消費者保護法第7 條請求
    被告負損害賠償責任，核與法律規定不符，自不應准許。
  (二)至於原告主張系爭電冰箱有輪子無法調整之瑕疵云云，經證
    人即將系爭電冰箱運送至原告家中之丁○○證稱，其當時有
    調整電冰箱支架螺絲之高度，使冰箱穩定，然因原告家中擺
    設電冰箱之地面磁磚接縫有些許差距，影響到安裝發生問題
    等語（本院卷第58頁至第60頁）。至於證人丁○○雖另證稱
    系爭電冰箱底板有一邊凹、一邊凸之設計（本院卷第59頁反
    面），惟其亦證稱一般安裝此類冰箱並不會發生這樣的問題
    （本院卷第60頁），自難據此遽認原告所提供之商品有何設
    計上之瑕疵。是由上開證詞可知，系爭電冰箱安裝後發生不
    穩之情形，應係原告家中擺設電冰箱之地板接縫不平所導致
    ，而與系爭電冰箱之設計並無關連。原告主張系爭電冰箱具
    有瑕疵云云，未能舉證，自難採信。至原告雖另請求傳喚證
    人即其所僱用之外籍看護人員以證明電冰箱之瑕疵，惟該外
    籍看護人員僅擔任看護工作，並無任何安裝電冰箱之專業知
    識，應無傳喚之必要，附此敘明。
六、綜上所述，本件並無消費者保護法第7條之適用，且原告亦
    未能證明系爭電冰箱有何瑕疵而不符合當時之科技水準，是
    其依據消費者保護法第7 條規定，請求被告將展示有瑕疵之
    GR-L40TT東芝牌冰箱更換同型號新品，並交付價值6,000 元
    之抵用卷，並給付原告1,138,134.07元及自97年1月3日起至
    清償日止，按週年利率5%計算之利息，以及將判決全文刊登
    在蘋果日報、自由時報、聯合報頭版報頭下方1 日，均無理
    由，應予駁回。
七、本件事證已臻明確，兩造其餘攻擊防禦方法及未經本院援用
    之證據，核與判決之結果不生影響，爰不予逐一論駁，併此
    敘明。
八、訴訟費用負擔之依據：民事訴訟法第78條。
中    華    民    國    98    年    2     月    4     日
                  民事第四庭    法  官  余明賢
以上正本係照原本作成
如對本判決上訴，須於判決送達後20日內向本院提出上訴狀
中    華    民    國    98    年    2     月    4     日
                                書記官  楊勝欽


司法院資訊處製作；財團法人民間司法改革基金會備份。
